【裁判字號】    99,抗,5
【裁判日期】    990329
【裁判案由】    本票裁定
【裁判全文】
臺灣雲林地方法院民事裁定                 99年度抗字第5號
抗  告  人  甲○○○○○○
相  對  人    台鳳股份有限公司
法定代理人  乙○○
上列當事人間聲請本票裁定事件，抗告人對於中華民國99年3 月
1 日本院99年度司票字第75號裁定提起抗告，本院裁定如下：
    主  文
抗告駁回。
抗告程序費用新臺幣壹仟元由抗告人負擔。
    理  由
一、本件抗告意旨略以：原裁定所示之本票1 紙（下稱系爭本票
    ）未載到期日，發票日期為民國90年7 月20日，距相對人台
    鳳股份有限公司向法院聲請本票准予強制執行裁定，已逾票
    據法第22條第1 項所定3 年之行使權利期間，其間亦無中斷
    時效之情事，抗告人自得拒絕給付系爭本票所載之金額，惟
    原法院司法事務官不察而裁定准許相對人強制執行之聲請，
    實非適法，爰依法抗告等語。
二、按執票人向本票發票人行使追索權時，得聲請法院裁定後強
    制執行，票據法第123 條定有明文。而本票執票人，依上開
    規定，聲請法院裁定許可對發票人強制執行，係屬非訟事件
    ，此項聲請之裁定，及抗告法院之裁定，僅依非訟事件程序
    ，以審查強制執行許可與否，並無確定實體上法律關係存否
    之效力，如發票人就票據債務之存否有爭執時，應由發票人
    提起確認之訴，以資解決，則有最高法院57年臺抗字第76號
    判例意旨可資參照。
三、經查，本件相對人以其執有抗告人所簽發，票面金額新臺幣
    25萬元，並免除作成拒絕證書之系爭本票，主張到期後經提
    示未獲抗告人付款，為此依票據法第123 條規定聲請裁定准
    予強制執行等情，業據其提出系爭本票1 紙為證，經本院調
    閱本院99年度司票字第75號卷查閱屬實，原裁定予以准許強
    制執行，形式上審查即無不合。
四、抗告意旨雖稱系爭本票已罹於時效，然消滅時效完成後之效
    力，係採抗辯權發生主義，債權於時效完成後，僅債務人於
    債權人請求時得拒絕給付而已，其債權本身仍然存在，此種
    拒絕給付之抗辯權，屬於【實體法律關係之抗辯】，是縱然
    屬實，亦係實體法上之爭執，應由抗告人另行提起訴訟以資
    解決，非本件非訟程序所得加以審究。
五、綜上所述，抗告意旨所稱之事，既屬應另訴為實體上之爭訟
    或主張，其遽以引為指摘原裁定不當，求予廢棄，為無理由
    ，應予駁回。
六、據上論結，本件抗告為無理由。依非訟事件法第21條第2 項
    、第24條第1 項、第46條，民事訴訟法第495 條之1 第1 項
    、第449 條第1 項、第95條、第78條，裁定如主文。
中    華    民    國    99    年    3     月    29    日
            民事第二庭    審判長法  官  黃一馨
                                法  官  陳秋如
                                法  官  楊昱辰
以上正本係照原本作成。
如對本裁定抗告須於裁定送達後10日內向本院提出抗告狀，並應
繳納抗告費新台幣1,000 元。
中    華    民    國    99    年    3     月    29    日
                                書記官  林美鳳

司法院資訊處製作；財團法人民間司法改革基金會備份。
